【裁判字號】    98,交上訴,56
【裁判日期】    980701
【裁判案由】    公共危險
【裁判全文】
臺灣高等法院刑事判決                98年度交上訴字第56號
上  訴  人
即  被  告  甲○○
上列上訴人因公共危險案件，不服臺灣板橋地方法院97年度交訴
字第202號，中華民國98年3月17日第一審判決（起訴案號：臺灣
板橋地方法院檢察署97年度偵字第29474號），提起上訴，本院
判決如下：
    主  文
上訴駁回。
    事  實
一、甲○○於民國九十七年六月二十七日下午三時五十分許，駕
    駛車牌號碼六Ｃ－八六一二號自用小客車，沿臺北縣板橋市
    ○○○路二段往土城市方向行駛，行經臺北縣板橋市○○○
    路與四川路口時，本應隨時注意車前狀況，隨時採取必要之
    安全措施，以避免發生碰撞，而依當時天候陰，但日間有自
    然光線，視距良好，乾燥之柏油路面、無缺陷、無障礙物等
    情形，並無不能注意之情事，竟貿然行駛，適右前方有乙○○騎乘車牌號碼ＶＡ２－二０六號輕型機車於同向車道行駛
    因甲○○疏未注意車前狀況，致其所駕駛之自用小客車右前
    部位擦撞乙○○所騎機車左後車身，使乙○○人車倒地，因
    此受有左小指、左膝、左踝、左足擦傷及挫傷之傷害（甲○○涉嫌過失傷害部分，業經乙○○於偵查中撤回告訴，檢察
    官另為不起訴處分）。詎甲○○駕駛上開動力交通工具肇事
    ，致乙○○倒地受傷後，其未停車將受傷之乙○○送醫救治
    或為其他必要之措施，亦未向警察機關報告或留下姓名電話
    ，竟基於肇事逃逸之犯意，旋即往土城方向逃逸。嗣經在旁
    之機車騎士丙○○騎乘機車自後追趕，但因車速不及肇事車
    輛而放棄，其乃記下甲○○所駕駛車輛之車號後返回肇事現
    場，將所抄寫之肇事車輛車號資料交由附近商店人員轉交乙○○報警處理，經警電話通知甲○○駕駛上開肇事之自用小
    客車至警局接受調查，但甲○○藉詞「人在土城上班，須向
    老闆請假」而遲未到案說明，嗣經警再電話通知後，甲○○
    始於同日下午六時許搭乘計程車至警局，再由員警駕車搭載
    甲○○前往上開肇事之車號六Ｃ－八六一二號自用小客車停
    放處拍照採證。
二、案經臺北縣政府警察局板橋分局報請臺灣板橋地方法院檢察
    署檢察官偵查起訴。
    理  由
一、證據能力：(一)按被告以外之人於偵查中向檢察官所為之陳
    述，除顯有不可信之情況者外，得為證據，刑事訴訟法第一
    百五十九條之一第二項定有明文。查證人即被害人乙○○、
    證人丙○○於偵查中之陳述，係被告以外之人於審判外之陳
    述，惟上開證人於偵查中經檢察官以證人身分傳訊具結所為
    之證述，為被告以外之人於偵查中向檢察官所為之陳述，均
    經具結在案，並經原審審理中職權傳訊上開證人到庭接受交
    互詰問，復無證據證明上開證人偵查中陳述有顯不可信之情
    況，均有證據能力。(二)次按被告以外之人於審判外之陳述
    ，雖不符同法第一百五十九條之一至之四規定，而經當事人
    於審判程序同意作為證據，法院審酌該言詞陳述或書面陳述
    作成時之情況，認為適當者，亦得為證據；當事人、代理人
    或辯護人於法院調查證據時，知有第一百五十九條第一項不
    得為證據之情形，而未於言詞辯論終結前聲明異議者，視為
    有前項之同意，此據同法第一百五十九條之五規定甚明。查
    被告、公訴檢察官對於後述所列各項書證等證據方法之證據
    能力均無意見，審酌各證據方法作成時之情況，認為並無不
    適當之情事，依刑事訴訟法第一百五十九條之五規定，均得
    作為證據。
二、訊據被告甲○○固坦承其於上開時、地，駕駛前揭自用小客
    車行經肇事地點之事實不諱，惟矢口否認有被訴肇事逃逸之
    犯行，辯稱：案發當天伊有駕車經過肇事地點，但伊沒有與
    被害人機車發生擦撞，當時是有一部機車從一旁邊很快衝出
    ，就擦撞被害人機車右後側，而被害人機車被撞後就往伊車
    子這邊偏過來，伊就往左偏，閃避過她，後來伊就往前開，
    整個過程中，被害人的機車並沒有碰到伊的車子，伊也沒有
    撞到他云云。
三、本院查：
(一)被告甲○○於上揭時地駕駛上開自用小客車肇事致被害人乙○○受傷之事實，業據證人即被害人乙○○、本件車禍現場
    目擊證人丙○○分別於偵查中及原審審理中證述綦詳，並有
    道路交通事故現場草圖、現場圖、道路交通事故調查報告表
    (一)、(二)、丙○○抄寫之肇事車輛車號資料、內容記載「甲○○經警方通知後始至分隊」等語之道路交通事故肇事人自首
    情形記錄表、車牌號碼六Ｃ－八六一二號自用小客車車籍查
    詢資料各一件、現場及車損照片二十幀在卷可稽。而被害人
    乙○○確因本件車禍受有左小指、左膝、左踝及左足擦傷及
    挫傷之傷害，亦有亞東紀念醫院診斷證明書一紙在卷為憑。
(二)被告雖否認有肇事逃逸之犯行，並以前揭情詞置辯。惟被告
    上開駕駛自用小客車肇事致被害人乙○○受傷，並未停車仍
    往土城方向逃逸之事實，已據證人丙○○於偵查中結證稱：
    九十七年六月二十七日下午三時五十分，伊騎機車經過板橋
    市○○○路與四川路口時，有看到一件交通事故，當時伊前
    方一台機車距離處有一女生騎機車，該機車騎士忽左忽右直
    到四川路、南雅南路之路口時，該女性機車騎士有往左偏與
    另一黑色轎車發生擦撞，伊當時有看到轎車的車牌號碼，該
    轎車的右前方與機車左後方發生碰撞，機車人車倒地，那台
    轎車沒有停下來，直接開走，並往土城中華路方向行駛，當
    時伊有騎機車追，但追不上，伊後來回去事故現場時，機車
    騎士已經被「隆美窗簾」店員扶起來了；伊於車禍當時並沒
    有看到該女性機車騎士有被另一台失控的機車撞到，且該輛
    肇事轎車肇事當時也沒有做閃避動作，也沒有停下來過等語
    ；復於原審審理中結證稱：伊當天在路口停紅綠燈，綠燈後
    ，伊看到前面有一台機車騎車忽左忽右，在她往左偏時，就
    被後方的一台轎車的右前方擦撞到機車的左後方，撞到後機
    車就倒地，轎車沒停下來就繼續往土城方向開，伊就騎車追
    上去想叫他停下車，但是沒有追上，我就記下車號，回過頭
    交給倒地的機車騎士，而當時受傷的機車騎士是在庭的乙○○；伊當時看到機車倒下時，與該機車的距離，約伊在證人
    席到通譯席的位置，有五個法院磁磚的距離（按：磁磚每個
    約六十公分長）；當時（肇事）轎車的顏色是黑色，廠牌伊
    不記得，伊沿路都有跟著那台轎車，車號就是這樣記下來，
    後來是因為他往中華路方向開，伊跟不上就回頭；肇事當時
    ，上開轎車開過來碰到機車，機車往左邊倒，但車身有往右
    邊滑，所以沒有碰到轎車，轎車繼續往前開走；兩車碰撞部
    位，該轎車是在右前方保險桿部位，機車是左後方被擦撞；
    當時肇事現場車流量還好，而伊騎車追的過程中，該轎車並
    沒有遇到紅燈停下來過，他就是一直往前開；伊可以確定機
    車是被轎車撞到才倒地的等語。又證人丙○○於本件車禍發
    生後，其騎車追趕肇事車輛，但因車速不及肇事車輛而放棄
    ，其返回肇事現場時將所抄寫之肇事車輛車號為六Ｃ－八六
    一二號，嗣經警查詢車籍資料，發現該自肇事車輛之車主為
    被告等情，亦有丙○○抄寫之肇事車輛車號資料及車籍資料
    在卷可稽，而被告亦坦承其於上揭時間有駕駛上開車號六Ｃ
    －八六一二號自用小客車行經肇事現場等語，是本件肇事當
    時應係被告駕駛上開六Ｃ－八六一二號自用小客車行經肇事
    現場。復參以被告與證人丙○○，彼此間互不相識，業據證
    人丙○○證述在卷，是其二人間並無任何仇怨嫌隙，證人丙○○實應無設詞誣陷被告之理；況徵之證人丙○○證述其當
    時看到被害人機車倒下時，與該機車的距離，約其在證人席
    到通譯席的位置，有五個法院磁磚的距離（磁磚每個約六十
    公分長）等語，有如前述，是證人丙○○於車禍當時所在位
    置與證人乙○○遭自用小客車擦撞之肇事位置約三公尺之距
    離，衡情證人丙○○於肇事當時應可清楚看見車禍發生及肇
    事汽車與被害人機車之碰撞經過情形。故依證人丙○○上開
    證述情節，本件車禍發生係證人乙○○騎乘機車向左偏時，
    遭後方由被告所駕駛之上開六Ｃ－八六一二號自用小客車右
    前部位擦撞該機車之左後車身，致該機車及騎士人車倒地，
    但被告所駕駛之自用小客車並未停下來而繼續往土城方向逃
    逸等情，堪以認定。被告雖辯稱：其當時沒有與被害人機車
    發生擦撞，當時是有一部機車從一旁邊很快衝出，就擦撞被
    害人機車右後側，而被害人機車被撞後就往伊車子這邊偏過
    來，伊就往左偏，閃避過被害人的機車云云；惟與證人丙○○證述本件車禍係乙○○騎乘機車向左偏時，遭後方由被告
    所駕駛之自用小客車右前部位擦撞該機車之左後車身，致機
    車人車倒地之事實，顯不相符，應係被告卸責之詞，洵難採
    信。
(三)證人即處理本件車禍肇事之臺北縣政府警察局板橋分局員警
    丁○○於原審審理中結證稱：伊肇事當天接到勤務中心通報
    ，就到亞東醫院找傷者，傷者給伊壹張名片，上面寫肇事者
    車號，傷者沒辦法詳細說明經過，伊就根據車號查車籍資料
    ，並直接打電話給車主，希望他馬上開那台車過來分局協助
    調查，他開始以為是詐騙集團，伊就跟他說明後，他有答應
    要過來，過了約三十幾分鐘，他還沒過來，伊就再打電話給
    他；且伊第一次打電話給他時，他說在土城，跟老闆請假不
    方便，伊請他協助調查比較重要，伊第二次打電話給他時，
    他說在家裡面，我就跟他溝通後，他才過來，伊說要照車子
    的相片，他說車子沒開過來，因為他說他有喝酒，伊也有聞
    到他的酒味，這時距離我通知他過來約有兩、三個小時；伊
    就對他作酒測，做完後，伊就跟同事載著他一起去停車地點
    照相，到時他的車停在大觀路的騎樓內，伊就對車子照相，
    伊看他的車子沒有任何水漬，因為那幾天板橋天氣不好，有
    下雨，所以伊就問他何時洗車的，伊記得他好像說當天早上
    在隔壁洗車的；伊照完相就請他回去，他回去後，伊去隔壁
    的洗車店問，洗車的人說早上他沒有來洗車；伊當時發現他
    車右前方下面有刮擦，並有拍照，如卷內的照片等語。是依
    證人丁○○上開證述內容，足認被告於車禍肇事後，經警電
    話通知其駕駛上開肇事車輛至警局接受調查，但被告竟藉故
    推拖，未立即駕駛上開車輛前往警局接受調查，亦未將該肇
    事車輛保持原狀而任意予以清洗，則其案發後之行為表現，
    顯與常情相悖，應係被告為規避肇事逃逸刑事責任之所為。
(四)觀之卷附員警丁○○於本件車禍後所拍攝上開肇事自用小客
    車之車損照片，顯示上開肇事自用小客車右前方向燈、霧燈
    移位之高度約二十六至三十六公分，及該車右前保險桿下方
    有括擦痕跡，而證人乙○○之車號ＶＡ２－二０六號輕型機
    車左側空氣濾網上之括擦痕之高度約三十二至三十四公分，
    是上開自用小客車之車損部位高度與機車之括擦受損位置高
    度大致相同，由此益徵證人丙○○證述本件車禍是車號六Ｃ
    －八六一二號自用小客車右前部位碰撞證人乙○○之機車左
    後車身，致證人乙○○倒地受傷後駕車逃逸等情，應足採信
(五)依照上開車禍肇事碰撞情狀，且被告於警詢、原審準備程序
    中亦供承車禍當時伊有聽到被害人有啊一聲等語，亦足認被
    告駕駛上開自用小客車擦撞證人乙○○之機車，致其倒地受
    傷，被告應可輕易察覺其所駕駛車輛與他機車發生擦撞，並
    聽見被害人倒地喊叫聲，是被告於車禍肇事當時應知悉其駕
    駛之汽車擦撞證人乙○○機車致其倒地受傷之情，詎被告明
    知駕車肇事致乙○○受傷後，其未停車將受傷之乙○○送醫
    救治或為其他必要之措施，旋即往土城方向逃逸，其有肇事
    逃逸之犯行至為明確。
(六)綜上所述，被告空言辯稱其所駕駛之車輛並未擦撞被害人致
    其受傷云云，顯係卸責之詞，不足採信。本案事證明確，被
    告犯行洵堪認定，應依法論科。
(七)被告於本院審理中聲請重建現場，本院認被告犯罪事證明確
    ，故認無重建現場之必要，併予明。
四、原審核被告甲○○所為，係犯刑法第一百八十五條之四之駕
    駛動力交通工具肇事致人受傷而逃逸罪。爰審酌被告駕駛車
    輛發生交通事故致人受傷後仍執意逃逸，對於被害人乙○○
    之身體及求償權行使造成之損害，兼衡被告前無犯罪紀錄之
    素行（見卷附臺灣高等法院被告前案紀錄表），被害人所受
    傷害尚屬輕微，並於偵查中撤回過失傷害告訴，及被告犯後
    否認犯行之態度等一切情狀，說明被告前未曾因故意犯罪受
    有期徒刑以上刑之宣告，有臺灣高等法院被告前案紀錄表可
    按，其因一時失慮，偶罹刑典，審酌被害人所受傷害尚屬輕
    微，並於偵查中撤回過失傷害告訴，被告經此刑之宣告後，
    應知警惕而無再犯之虞，應認暫不執行其刑為當，併予以宣
    告緩刑二年；另斟酌被告駕車肇事逃逸犯行，對於被害人之
    身體及求償權行使造成損害之情形，併命被告應於判決確定
    後二個月內向公庫支付新臺幣拾萬元，以啟自新。適用刑法
    第一百八十五條之四、第七十四條第一項第一款、第二項第
    四款，判決甲○○駕駛動力交通工具肇事，致人受傷而逃逸
    ，處有期徒刑柒月。緩刑貳年，並應於判決確定後貳個月內
    向公庫支付新臺幣拾萬元。其認事用法，核無違誤。被告上
    訴意旨略以：伊未碰撞被害人之機車，證人丙○○所述糾紛
    恩怨，且於原審具結作證，仍明確指出係被告之車子與告訴
    人之車子擦撞，丙○○無偽證之動機、目的，應屬可採。被
    告上訴仍執陳詞，指摘原判決不當，為無理由，應予駁回。
據上論斷，應依刑事訴訟法第368條，判決如主文。
本案經檢察官周志榮到庭執行職務。
中    華    民    國    98    年    7     月    1    日
                  刑事第九庭審判長法  官  陳貽男
                                  法  官  許宗和
                                  法  官  何信慶
以上正本證明與原本無異。
如不服本判決，應於收受送達後十日內向本院提出上訴書狀，其
未敘述上訴之理由者並得於提起上訴後十日內向本院補提理由書
（均須按他造當事人之人數附繕本）「切勿逕送上級法院」。
                                  書記官  鄒賢英
中    華    民    國    98    年    7     月    2     日
附錄：本案論罪科刑法條全文
刑法第185條之4
駕駛動力交通工具肇事，致人死傷而逃逸者，處6月以上5年以下
有期徒刑。


司法院資訊處製作；財團法人民間司法改革基金會備份。
